【裁判字號】    95,簡上,386
【裁判日期】    951229
【裁判案由】    毀損
【裁判全文】
臺灣臺南地方法院刑事判決             95年度簡上字第386號
上  訴  人  臺灣臺南地方法院檢察署檢察官
上  訴  人
即  被  告  丙○○
上列上訴人因被告毀損案件，不服本院九十五年度簡字第二四八
七號中華民國九十五年八月十七日第一審簡易判決（聲請簡易判
決處刑書案號：九十五年度調偵字第七五號），提起上訴，本院
管轄之第二審合議庭判決如下：
    主  文
原判決撤銷。
丙○○損壞他人如附表所示之物，足以生損害於他人，處有期徒
刑捌月。
    事  實
一、丙○○與陳淑娟（涉犯毀損罪嫌部分，業經不起訴之處分）
    係父女關係，陳淑娟係宏琪家俱有限公司（下稱宏琪公司）
    名義負責人，丙○○則實際負責經營業務。丙○○及宏琪公
    司於民國九十一年間向臺灣中小企業銀行股份有限公司借款
    未還，經該公司向本院民事執行處聲請對丙○○所有之臺南
    縣鹽水鎮○○○段一○一六、一○一六之一、一○一七、一
    ○一八地號土地暨宏琪公司所有座落上開一○一六、一○一
    七地號土地上門牌號碼臺南縣鹽水鎮大莊里九鄰大莊四之三
    號建物，依強制執行程序查封及拍賣。上揭房、地於九十二
    年十月十四日經本院民事執行處查封，嗣於九十三年九月二
    日由甲○○、乙○○拍定買受，甲○○、乙○○並於九十三
    年九月十日取得權利移轉證明書，而取得上開土地、建物所
    有權。詎丙○○明知該房、地已由甲○○、乙○○買受，因
    不滿甲○○、乙○○未給付任何搬遷費用及補貼該建物之裝
    潢費用，竟基於損壞他人之物之故意，於九十四年一月三日
    搬遷前，使該建物北側廁所及二樓廁所小便池、大便池，展
    示場後方廁所不通，並僱請不知情之工人，拆除該建物二樓
    廁所洗臉台，建物二樓南側樓梯扶手，一樓小房間與展示場
    後方獨立廁所門板，消防器材及二樓天花板與一樓地板，並
    將二樓窗戶玻璃及電線加以損壞，足以生損害於甲○○及乙○○。
二、案經甲○○、乙○○訴請臺灣臺南地方法院檢察署檢察官偵
    查後聲請簡易判決處刑。
    理  由
壹、程序部分：
一、按證人、鑑定人依法應具結而未具結者，其證言或鑑定意見
    ，不得作為證據，刑事訴訟法第一百五十八條之三定有明文
    。經查：證人即告訴人甲○○、乙○○於偵查中向檢察官所
    為之陳述（見臺灣臺南地方法院檢察署九十四年度他字第一
    ○六四號偵查卷第四十頁、第四十六頁），未經具結，有上
    開筆錄附卷可稽，爰依首揭規定，上開陳述均無證據能力。
二、次按「當事人、代理人或辯護人於法院調查證據時，知有第
    一百五十九條第一項不得為證據之情形，而未於言詞辯論終
    結前聲明異議者，視為有前項之同意」，刑事訴訟法第一百
    五十九條之五第二項分別定有明文。查證人乙○○偵查中之
    證述，固屬刑事訴訟法第一百五十九條第一項之傳聞證據，
    但於本院審理中提示及告以要旨，而檢察官及被告於本院言
    詞辯論終結前就上開供述證據或書證之證據能力均未聲明異
    議，且上開證據均係職司犯罪調查、偵查之公務人員依正當
    法定程序取得，本院審酌該言詞陳述作成時之情況，認屬適
    當，揆諸上開規定，均得作為證據使用。
貳、實體部份：
一、訊據被告丙○○雖坦承雇工拆除該建築物內之一樓地板等語
    （見本院卷第四十四頁），然矢口否認有何毀損附表所示其
    餘物之行為，辯稱：「我沒有拆除或毀損一、二樓廁所內之
    洗臉台、小便池、馬桶水箱及配電箱、樓梯扶手、天花板、
    窗戶玻璃等毀損而致令不堪使用，我不曉得那些東西如何損
    害，因為我沒有住在那邊」云云。惟查：
（一）、按非主物之成分，常助主物之效用，而同屬於一人者，
        為從物。但交易上有特別習慣者，依其習慣。主物之處
        分，及於從物；又動產因附合而為不動產之重要成分者
        ，不動產所有人，取得動產所有權。民法第六十八條、
        第八百十一條分別定有明文。次按查封時已成為不動產
        之從物者，該從物亦在拍賣範圍內，由拍定人取得該從
        物所有權，執行法院應予一併點交；又動產附合於不動
        產後，須已成為不動產之重要成分，始有附合之問題。
        所謂重要成分，係指兩物結合後，非經毀損或變更其物
        之性質，不能分離者而言，且此種結合，並以非暫時性
        為必要；又磚、瓦、塑膠板等，既因附合於債務人之不
        動產而成為系爭不動產之成分，無單獨所有權存在（最
        高法院九十二年度臺抗字第三三八號、八十七年度臺上
        字第七二二號及五十六年度臺上字第二三四六號等民事
        判決可資參照）。因此，附合於不動產之動產，非經毀
        損或變更其物之性質，不能分離者，即屬於不動產之一
        部分，而一般建築物依其正常使用狀態，本應包含附表
        所示廁所內之洗臉臺、小便池、大便池、水箱、樓梯扶
        手、門板、窗戶玻璃、消防器材、天花板及地板，以輔
        助前開建築物之功能效用，故處分建築物之效力，當然
        及於前開物品，合先敘明。
（二）、本院民事執行處會同債權人臺灣中小企業銀行股份有限
        公司於九十二年十月十四日下午四時許，至前開土地、
        建築物進行查封時，前開建物業已包含附表所示之各項
        物品，此有本院九十二年度執字第三四九二七號執行卷
        所附之查封筆錄、指封切結及保管切結各一份在卷可稽
        ，其次，本院囑託楊坤長建築師事務所進行前開土地、
        建築物鑑價時，鑑定人亦就前開建築物現況所存之外觀
        設計、內部裝潢（即包含附表所示物品）等項目作為鑑
        價基礎，亦有鑑價表一份附於前開執行卷可參，而於前
        開執行事件進行期間，被告均未對執行行為表明異議，
        亦未就附表所示之物品是否為強制執行之效力所及提起
        異議之訴，足認附表所示之物品與前開建築物均為查封
        效力所及，故該土地及建物嗣後業經拍賣，則附表所示
        之物既為從物，各該物應為系爭不動產拍賣時之拍賣效
        力所及，即無疑義。而本件建物（包括建物內如附表所
        示之物品）及土地業已由甲○○、乙○○拍定買受，並
        於九十三年九月十日取得權利移轉證明書，有本院九十
        三年九月十日南院慶九十二執祥字三四九二七號不動產
        權利移轉證書一紙附卷可佐，足認甲○○、乙○○業已
        取得上開土地及建物之所有權，為前揭土地及建物之所
        有權人，堪可認定。
（三）、而附表所示之物品，於九十四年一月四日經本院民事執
        行處執行，由買受人導往至現場，會同管區警員進入，
        雖發現現場已騰空，然卻有破壞部分為：廁所不通，臉
        盆（按指洗臉檯）遭拆除，手扶梯一部分不見，門窗破
        損及拆除，消防器材、二層天花板部分拆光等，當場命
        應拍照送交法院，另電線亦遭剪斷，本日當場點交予買
        受人履行等情，有本院九十四年一月四日執行筆錄附於
        執行卷可稽，參諸檢察官於九十四年十月十四日再至現
        場勘驗，迄事發後業已經過九月有餘，因此，九十四年
        一月四日執行筆錄內所載當時之現狀，離事發時間較為
        接近，經與九十四年十月十四日之勘驗相較，應以九十
        四年一月四日執行筆錄所記載之部分與事實較為吻合，
        經比對結果可知，九十四年一月四日執行筆錄內所載：
        其中「廁所不通」，應指該建物北側廁所及二樓廁所小
        便池、大便池，展示場後方廁所不通；至於「臉盆遭拆
        除」，係指該建物二樓廁所洗臉台及建物二樓廁所洗臉
        台之部分遭拆除；「手扶梯一部分不見」，係指建物二
        樓南側樓梯扶手遭部分拆除；「門窗破損及拆除」、「
        消防器材」及「二樓天花板」部分，應指二樓窗戶玻璃
        遭損壞、一樓小房間及展示場後方獨立廁所門板、消防
        器材及二樓天花板遭拆除而言。而「電線遭剪斷」部分
        ，則指電箱內之電線遭剪斷之謂。此外，參以被告亦自
        承其有僱工拆除一樓地板等語（見本院卷第四十四頁）
        ，亦與檢察官勘驗筆錄所載相符（見臺灣臺南地方法院
        檢察署九十四年度他字第一○六四號九十四年十月十四
        日勘驗筆錄），此部分亦堪信係被告於九十四年一月三
        日前所為，準此以觀，足證於九十四年一月三日搬遷前
        ，使該建物北側廁所及二樓廁所小便池、大便池，展示
        場後方廁所確有不通之情形，上開建物二樓廁所洗臉台
        ，建物二樓南側樓梯扶手，一樓小房間及展示場後方獨
        立廁所門板，消防器材，二樓天花板及一樓地板、二樓
        窗戶玻璃、電線均有遭人損壞，客觀判斷，前揭損害之
        情形，確足以生損害於所有權人甲○○及乙○○，殆無
        疑義。
（四）、本院以執行命令通知被告即債務人丙○○系爭不動產業
        已拍定買受之事，記載：「拍定之不動產已屬買受人所
        有，凡附著於建物之全部設備，均為拍賣效力所及，債
        務人或使用人不得拆卸或毀壞，如有上開行為，將構成
        刑法之毀損罪責」乙節，有本院九十五年十二月八日南
        院慶九十二執祥字三四九二七號民事執行處通知一紙附
        卷可佐，且經被告本人親自蓋章收受，亦有本院送達證
        書一紙在卷足參，衡以被告於偵訊中亦自承其親自收受
        執行命令，且知悉不得破壞系爭不動產及附屬設備等語
        明確（見偵查卷第四十八頁），參酌上開建物於拍定後
        ，本院民事執行處於九十三年十一月二日下午三時三十
        分許至現場執行時，被告當場同意於同年十二月三十一
        日前搬離騰空等情，亦有本院執行命令、送達證書及被
        告簽名之執行筆錄附卷可稽，被告當時尚未自系爭建物
        內搬遷騰空，且筆錄內亦未記載建物內有何損壞之情，
        足見系爭建物直至九十三年十一月二日止，並無遭損壞
        之情形，惟本院民事執行處於九十四年一月四日上午十
        時許進行點交時，前揭建物內之廁所不通、臉盆遭拆除
        、手扶梯一部不見、門窗破損及拆除、消防器材及二樓
        天花板遭拆除、電線遭剪斷等情，業如前述，參酌被告
        於審理中復自承其係於九十四年一月三日遷離系爭建物
        等語（見本院卷第五十一頁），足證系爭建  物自九十
        三年十一月二日以迄九十四年一月四日點交前一日，仍
        在被告管領支配之範圍內。上開建物既仍在被告管領支
        配之範圍內，且在其管領支配下受有上揭毀損之情形，
        準此以觀，被告於點交前，對於如附表所示之物遭拆除
        或毀損等節，自難諉為不知之理。因此，被告既知悉不
        得毀損他人之物，猶在其支配管領力下而毀壞如附表所
        示之物，益徵其主觀上確有毀損他人之物之故意，彰彰
        甚明。
（五）、綜上各情相互勾稽，被告辯稱「我沒有拆除或毀損一、
        二樓廁所內之洗臉台、小便池、馬桶水箱及配電箱、樓
        梯扶手、天花板、窗戶玻璃等毀損而致令不堪使用，我
        不曉得那些東西如何損害，因為我沒有住在那邊」云云
        ，顯係臨訟諉責飾卸之詞，不足採信，本案事證明確，
        其犯行堪以認定。
二、論罪科刑
（一）、按如數行為於同時同地或密切接近之時地實施，侵害同
        一之法益，各行為之獨立性極為薄弱，依一般社會健全
        觀念，在時間差距上，難以強行分開，在刑法評價上，
        以視為數個舉動之接續施行，合為包括之一行為予以評
        價，較為合理，則屬接續犯，而為包括之一罪（最高法
        院八十六年度台上字第三二九五號判決要旨參照）。查
        被告於九十四年一月二日起至同年月三日間，在密切接
        近之時間、同一地點，雇工損壞告訴人甲○○、乙○○
        所有如附表所示之物品，因時間緊密接近，應評價為毀
        損他人之物之接續犯，而論以包括一罪。
（二）、原審以被告所犯毀損之罪證明確予以論罪科刑，固非無
        見。惟查，被告係指揮其所僱用不知情之工人，毀損告
        訴人所有如附表所示之物，業如前述，原判決漏未審酌
        ，容有未洽；其次，本院民事執行處九十四年一月四日
        上午十時許點交筆錄記載：「…破壞部份：廁所不通、
        臉盆遭拆除、手扶梯一部不見、門窗破損及拆除、消防
        器材、二層天花板部分拆光…電線亦遭剪斷…」，而臺
        灣臺南地方法院檢察署檢察官同年十月十四日下午二時
        十五分許之勘驗筆錄記載之建物毀損狀況除上開點交筆
        錄記載之情外，尚包括一樓後方小庫房內床鋪、一樓後
        方浴室洗臉盆、一樓後方小房間內地板、一樓後方展示
        檯、一樓靠中間部位展示檯、一樓前方展示檯、二樓展
        示檯、二樓北側及東側配電箱被拆除，惟被告於九十四
        年一月三日自該建築物遷離迄臺灣臺南地方法院檢察署
        檢察官同年十月十四日下午二時十五分許勘驗，時間相
        距九個月餘，被告亦自稱遷離時未將該建築物上鎖，該
        建物既未在被告管領之下，尚無其他證據足資認為該建
        築物於檢察署檢察官勘驗時關於下列毀損之部分，亦係
        被告所為，則原審判決認被告毀損之部分為建物一、二
        樓全部裝潢，一、二樓廁所內之小便池、馬桶水箱及一
        、二樓之配電箱，亦有未洽；又本件建物為宏琪公司所
        有，有建物登記謄本附於本院九十二年度執字第三四九
        二七號執行卷可憑，原審誤載為被告所有，亦有不當。
        檢察官以原審判決量刑過輕提起上訴，被告以原審部分
        毀損之物並非其所為等情，均指摘原判決不當，固非無
        見，然原判決既有上開可議之處，自應由本院將原判決
        撤銷改判。
（三）、按新修正刑法第五十七條關於科刑時應審酌之事項，其
        中修正後刑法第五十七條第七款「犯罪行為人與被害人
        之關係」，係將修正前同法第八款「犯人與被害人『平
        日』之關係」之「平日」一語刪除，擴大犯罪行為人與
        被害人在犯罪行為上之關係，亦屬科刑時應予考慮之標
        準。修正後同法第八款並增列「犯罪行為人違反義務之
        程度」，此均屬法院就刑之裁量審認標準之明文化，非
        屬法律之變更（見最高法院九十五年五月二十三日第八
        次刑庭會議決議亦同此意旨），自無新修正之刑法第二
        條第一項規定之適用。爰審酌被告於收受本院民事執行
        處執行命令後，明知前開建築物已由買受人甲○○、乙○○拍定買受而為所有權人，被告負騰空搬遷之義務，
        竟仍心有不滿，於要求搬遷費未果後，即惡意毀棄損壞
        前開建築物內如附表所示之物品，目無法紀，惡性重大
        ，觀諸附表所示之物品，其毀損之程度頗為嚴重，致造
        成告訴人無法正常使用，需另行花費僱工修復，增加當
        初買受前開建築物所無法預見之成本，對告訴人所生損
        害非輕，且對於日後法院依法公開拍賣執行標的物時，
        社會大眾因聽聞債務人惡意破壞執行標的物之行徑，而
        退怯無意競標，以致於債權人無法依照法定程序取償，
        破壞經濟秩序及影響法院強制執行程序之正常進行，此
        外，考量被告以前開建築物為抵押物擔保借款，取得借
        款花用殆盡，無力清償，以致為債權人聲請強制執行前
        開建築物，告訴人因公開拍賣而競標買受，所繳納之拍
        定金額亦作為分配清償被告積欠之債務，減輕其等債務
        負擔，未料，被告享受借款在先，未感念告訴人競標買
        受減輕其等債務在後，更要求告訴人應給付搬遷費加以
        補償等語，甚且陳稱：「（如果今日角色互換，你被別
        人拆除地板，你也覺得無所謂嗎？）對」等語（見本院
        卷第五十一頁），足見其犯後顯無悔意，態度惡劣等一
        切情狀，量處如主文所示之刑，以資儆懲。
（四）、刑法分則編設有罰金刑規定之貨幣單位係屬銀元，依此
        論科罰金者，均應適用罰金罰鍰提高標準條例第一條、
        第四條之規定，按各該具體條文制定或修正之時間先後
        ，定其提高之倍數。惟被告行為後即九十五年六月十四
        日增訂公布，並自同年七月一日起施行之刑法施行法第
        一條之一規定：「中華民國九十四年一月七日刑法修正
        施行後，刑法分則編所定罰金之貨幣單位為新臺幣。九
        十四年一月七日刑法修正時，刑法分則編未修正之條文
        定有罰金者，自九十四年一月七日刑法修正施行後，就
        其所定數額提高為三十倍。但七十二年六月二十六日至
        九十四年一月七日新增或修正之條文，就其所定數額提
        高為三倍」，換言之，自九十五年七月一日起，刑法分
        則編所定罰金刑之貨幣單位，由原來之銀元改為新臺幣
        ，並就罰金數額提高為三十倍。查刑法第三百五十四條
        之罪自二十四年七月一日公布施行後即未再做修正，而
        該條設有罰金刑之處罰，依增訂刑法施行法第一條之一
        之規定，其罰金以新臺幣為單位，數額應提高三十倍。
        然此與修正前之罰金以銀元為單位，適用罰金罰鍰提高
        標準條例之結果應提高十倍者，對被告而言，並無不利
        （新臺幣與銀元之比例為一比三，換算結果，亦為三十
        倍）。復參以其立法理由，係因應刑法增修條文自九十
        五年七月一日施行後，刑法第三十三條第五款規定，罰
        金貨幣單位已改為新臺幣，是以同法各罪所定罰金貨幣
        單位，自應配合上開規定修正；且因不再適用「現行法
        規所定貨幣單位折算新臺幣條例」，為使罰金數額趨於
        一致，避免衍生新舊法比較適用問題，以緩和實務適用
        法律之衝擊，於不變動罰金數額之前提下，而為制定。
        換言之，刑法施行法第一條之一，係為取代刑法修正前
        適用罰金罰鍰提高標準條例第一條及現行法規所定貨幣
        單位折算新臺幣條例第二條之規定。是本件上開被告所
        犯各該刑法規定之罰金刑度，無庸引據刑法第二條第一
        項為新舊法比較，應逕援引上開刑法施行法第一條之一
        之規定以為貨幣單位及提高標準之依據。
（五）、按對於簡易判決之上訴，準用刑事訴訟法第三編第一章
        及第二章之規定，管轄第二審之地方法院合議庭受理簡
        易判決上訴案件，應依通常程序審理，其認案件有刑事
        訴訟法第四百五十二條之情形者，應撤銷原判決，逕依
        通常程序為第一審判決，此為法院辦理刑事訴訟簡易程
        序案件應行注意事項第十四項所明定。本件被告既經判
        處無罪之判決，則本件顯不合刑事訴訟法第四百四十九
        條所定得以簡易判決處刑之案件，爰依同法第四百五十
        二條之規定，逕依通常程序為第一審判決。
據上論斷，應依刑事訴訟法第四百五十五條之一第一項、第三項
第四百五十二條、第三百六十九條第一項前段、第三百六十四條
、第二百九十九條第一項前段、刑法第二條第一項前段、第三百
五十四條，刑法施行法第一條之一第一項、第二項但書，判決如
主文。
本案經檢察官丁○○到庭執行職務。
中    華    民    國    95    年    12    月    29    日
                 刑事第十一庭 審判長法  官  張維君
                                    法  官  陳威龍
                                    法  官  黃翰義
以上正本證明與原本無異。
不得上訴。
                                    書記官  沈建杉
中    華    民    國    96    年    1     月    5     日
附錄本案論罪科刑法條全文：
刑法第三百五十四條毀棄、損壞前二條以外之他人之物或致令不
堪用，足以生損害於公眾或他人者，處二年以下有期徒刑、拘役
或五百元以下罰金。
附表：
┌──┬──────────────────────┐
│編號│          毀損之物品                        │
├──┼──────────────────────┤
│一  │展示場後方獨立廁所洗臉台                    │
│    │建物二樓廁所洗臉台                          │
├──┼──────────────────────┤
│二  │建物二樓南側樓梯扶手                        │
├──┼──────────────────────┤
│三  │一樓小房間門板                              │
│    │展示場後方獨立廁所門板                      │
│    │二樓窗戶玻璃破裂                            │
├──┼──────────────────────┤
│四  │消防器材                                    │
├──┼──────────────────────┤
│五  │建物二樓天花板                              │
├──┼──────────────────────┤
│六  │電箱內之電線                                │
├──┼──────────────────────┤
│七  │建物一樓地板                                │
└──┴──────────────────────┘


司法院資訊處製作；財團法人民間司法改革基金會備份。
